臺灣高等法院交通事件裁定　　　　　　95年度交抗字第1000號
抗　告　人　臺北市交通事件裁決所
代　表　人　甲○○
受　處分人　乙○○
上列抗告人因受處分人乙○○因違反道路交通管理處罰條例案件
，不服臺灣士林地方法院，中華民國95年10月31日所為裁定（95
年度交聲字第443號），提起抗告，本院裁定如下：
    主  文
抗告駁回。
    理  由
一、原裁定意旨略以：本件基隆市政府警察局基警交字第RA0000
    000號舉發違反道路交通管理事件通知單，經送達受處分人
    乙○○之車籍地即臺北市○○區○○路11號5樓之2，惟因遷
    移新址不明而遭郵局退回，嗣經基隆市政府警察局交通隊辦
    理公示送達公告，然受處分人於93年6月25日遷入臺北市○
    ○區○○里○○鄰○○○路82號5樓，有個人基本資料查詢結
    果可稽。則基隆市警察局於尚未查證應受送達人之戶籍地址
    ，確認仍無法送達前，尚不宜逕行依職權為公示送達，本件
    基隆市警察局僅對受處分人之車籍地送達未果後，即逕依職
    權公示送達，應認該送達不合法，即視同未告發，是臺北市
    交通事件裁決所前述處分，即失所依據，認受處分人之異議
    為有理由，而撤銷原處分，另裁定不罰。
二、抗告意旨略以：依交通部86年12月26日交路 (86)字第05520
    2號、86年5月30日交陸86字第026083號函示：道路交通案件
    處罰條例第90條第1項係對違反道路交通理事件通知單「逾3
    個月不得舉發」規定，而非「送達」與否之規定，於違規行
    為日起3個月內付郵，不論其有無送達，即已完成舉發。本
    件受處分人乙○○違規事實明確，且依法舉發，縱原舉發機
    關送達並非適法，致原處分機關所為北市裁三字第裁22-Ｒ
    Ａ0000000號裁決書處分非適法，亦應由原處分機關撤銷裁
    決處分，再由原舉發機關重行送達舉發通知單。爰提起抗告
    請求對本案重新審查等語。
三、經查：
(一)按道路交通管理處罰條例第90條規定：「違反本條例之行為
    ，自行為成立之日起，行為有連續或繼續之狀態者，自行為
    終了之日起，逾3個月不得舉發」。再依行政程序法第110條
    第1項規定有：「書面之行政處分自送達相對人及已知之利
    害關係人起；書面以外之行政處分自以其他適當方法通知或
    使其知悉時起，依送達、通知或使知悉之內容對其發生效力
    」。復按，違反道路交通管理事件統一裁罰基準及處理細則
    第11條規定：「行為人有本條例之情形者，應填製舉發違反
    道路交通管理事件通知單，並於被通知欄予以勾記，其通知
    聯依下列規定辦理：．．．三逕行舉發者，應按已查明之資
    料填註車牌號碼、車輛種類、車主姓名或地址，並於通知單
    上方空白處加註逕行舉發之文字後，由舉發機關送達被通知
    人」，是以道路交通違規通知單應合法送達於受通知人，始
    生效力，亦即警察機關應係於通知單合法送達於通知人後，
    始完成舉發之程序而發生效力。
(二)受處分人乙○○於93年6月25日遷入臺北市○○區○○里○○
    鄰○○○路82號5樓，有個人基本資料查結果可稽。本件舉
    發單位填製舉發通知單後，對受處分人之車籍地即臺北市○
    ○區○○路11號5樓之2付郵送達，惟因受處分人業已搬遷，
    致遭郵務機關退件處理。此時舉發單位本於其職權，實可另
    行透過戶籍查詢以探知受處分人之正確住所，乃竟未用盡相
    當之探查方法，即以「應受送達之處所不明」為由，逕對受
    處分人為公示送達，其送達程序於法即有未合，自不生合法
    送達之效力。而本件自受處分人違規時即94年10月30日14時
    25分起，迄已經過7個月，早逾3個月，因之，本件所應深究
    者係舉發通知單之未合法送達，會否動搖舉發效力。
(三)公法上有特定相對人之意思表示或意思通知，除法律有特別
    規定者外，在非對話為之者，應以達到相對人時生效，所謂
    達到，則使相對人居於可得瞭解之狀態為已足（最高行政法
    院68年度判字第838號裁判參照）。又行政程序法就行政機
    關所為有特定相對人之書面行政處分或行政行為之送達，於
    第67條至第91條定有明文規定，同法第110條第1項復明定：
    「書面之行政處分自送達相對人及已知之利害關係人起；書
    面以外之行政處分自以其他適當方法通知或使其知悉時起，
    依送達、通知或使知悉之內容對其發生效力」。交通違規行
    為舉發之性質，不論屬公法上有相對人之書面意思通知或行
    政處分，自應將書面（舉發通知單）送達於受通知人，或使
    其達於可得瞭解舉發通知單之內容之狀態，始完成舉發程序
    而發生效力。至於行政程序法第49條：「基於法規之申請，
    以掛號郵寄方式向行政機關提出者，以交郵當日之郵戳為準
    」之規定，僅限於人民依法規請求行政機關為特定行政行為
    時，始有適用之餘地。揆其立法目的，係對於申請人是否遵
    守法定期間之證明，基於郵遞送信時間非申請人所能控制，
    其延誤難以歸責於申請人，為維護人民之權益，爰採發信主
    義，而將郵送時間予以扣除（法務部法律字第006701號函
    示參照）。亦即，行政程序法第49條係針對人民對行政機關
    有所請求時，明定採取發信主義，此與同法就行政機關對於
    相對人之書面行政處分或其他行政行為之通知係採取到達主
    義者，尚有不同。不得混淆。
(四)受處分人有前述違規行為之事實，固有舉發通知單及採證照
    片可稽 (見原審卷第7至8頁)，固堪認定。惟本件之舉發通
    知單，並未依法送達，亦如前述，且交通違規事件之裁決，
    必須該違規事件業經合法舉發為前提；於逕行舉發之案件，
    猶須將舉發通知單送達於違規人，始生舉發之效力（道路交
    通管理處罰條例第9條、違反道路交通管理事件統一裁罰基
    準及處理細則第11條參照）。本件因舉發通知單未合法送達
    ，亦無證據證明受處分人對舉發通知單之內容、權益已知悉
    ，且因受處分人違規時間已時隔7月有餘，原舉發單位已不
    得再舉發。原處分機關不察，誤以舉發通知單付郵之時即已
    完成舉發，進而裁處罰鍰，於法尚有未合。原審法院以本件
    裁決有上開違誤，而依道路交通案件處理辦法第20條前段之
    規定，撤銷原處分，並諭知受處分人乙○○不罰，本院經核
    於法並無不合。原處分機關仍執前詞提起抗告，指摘原審裁
    定不當，難認為有理由，應予駁回。
據上論斷，應依道路交通案件處理辦法第26條，刑事訴訟法第
412條，裁定如主文。
中　　華　　民　　國　　96　　年　　1 　　月　　4 　　日
　　　　　　　　　交通法庭審判長法　官　官有明
                  　　　　　　　法　官　周盈文
　                              法　官  陳世宗
以上正本證明與原本無異。
不得再抗告。
                                書記官  邵淑津
中　　華　　民　　國　　96　　年　　1 　　月　　5 　　日
